【裁判字號】    98,撤緩,265
【裁判日期】    981218
【裁判案由】    聲請撤銷緩刑
【裁判全文】
臺灣板橋地方法院刑事裁定             98年度撤緩字第265號
聲  請  人  臺灣板橋地方法院檢察署檢察官
受  刑  人  甲  ○
上列聲請人因受刑人犯偽造文書等案件，聲請撤銷緩刑之宣告及
聲請裁定減刑並定應執行刑（98年度聲減字第141 號），本院裁
定如下：
    主  文
聲請駁回。
    理  由
一、聲請意旨略稱：受刑人甲○因犯偽造文書等案件，經本院以
    94年度訴字第2650號判處應執行有期徒刑1 年，緩刑4 年，
    於民國95年7 月5 日確定（犯罪時間為91年某月起至92年3
    月間），且合於中華民國九十六年罪犯減刑條例規定，為得
    予減刑之案件。茲因受刑人在緩刑期間內再犯賭博案件（詳
    如臺灣桃園地方法院98年度桃簡字第95號刑事簡易判決所示
    ），爰依刑法第75條之1 第1 項第2 款，中華民國九十六年
    罪犯減刑條例第2 條第2 項但書，司法院釋字第662 號解釋
    ，刑事訴訟法第476 條之規定，聲請撤銷緩刑之宣告，並予
    減刑、定應執行刑及宣告易科罰金之折算標準。
二、按刑法第75條、第75條之1 修正條文業於98年5 月19日立法
    院三讀通過，於98年6 月10日華總一義字第09800015611 號
    總統令公布，依刑法施行法第10條之2 第2 項規定，自98年
    9 月1 日生效施行；且依刑法施行法第6 條之1 第2 項規定
    ，於該次刑法修正施行前，受緩刑之宣告，該次修正刑法施
    行後，仍在緩刑期內者，適用該次修正施行之刑法第75條及
    第75條之1 規定；而本件係依98年9 月1 日生效施行前之刑
    法宣告緩刑，迄98年9 月1 日新法施行仍在緩刑期內，揆諸
    前開說明，自應適用98年9 月1 日生效施行之刑法第75條之
    1 之規定。次按受緩刑之宣告，而於緩刑期內因故意犯他罪
    ，而在緩刑期內受6 月以下有期徒刑、拘役或罰金之宣告確
    定者，足認原宣告之緩刑難收其預期效果，而有執行刑罰之
    必要者，得撤銷其宣告，98年9 月1 日生效施行之刑法第75
    條之1 第1 項第2 款定有明文。而考其立法意旨略以：關於
    緩刑之撤銷，修正前刑法第75條第1 項固已設有2 款應撤銷
    之原因；至得撤銷緩刑之原因，則僅於保安處分章內第93條
    第3 項與撤銷假釋合併加以規定，體例上不相連貫，實用上
    亦欠彈性，爰參酌德國及奧地利現行立法例增訂得撤銷緩刑
    之原因。其中修正前刑法關於緩刑前或緩刑期間故意犯他罪
    ，而在緩刑期內受得易科罰金之有期徒刑之宣告者，列為應
    撤銷緩刑之事由，因認過於嚴苛，而排除第75條應撤銷緩刑
    之事由，移列至得撤銷緩刑事由，俾使法官依被告再犯情節
    ，而裁量是否撤銷先前緩刑之宣告。其次，如有前開事由，
    但判決宣告拘役、罰金時，可見行為人仍未見悔悟，有列為
    得撤銷緩刑之事由，以資彈性適用，爰於第1 項第1 款、第
    2 款增訂之。且本條採用裁量撤銷主義，賦予法院撤銷與否
    之權限，特於第1 項規定實質要件為「足認原宣告之緩刑難
    收其預期效果，而有執行刑罰之必要」，供作審認之標準。
    亦即於「得」撤銷緩刑之情形，法官應依職權本於合目的性
    之裁量，妥適審酌被告所犯前後數罪間，關於法益侵害之性
    質、再犯之原因、違反法規範之情節是否重大、被告主觀犯
    意所顯現之惡性及其反社會性等情，是否已使前案原為促使
    惡性輕微之被告或偶發犯、初犯改過自新而宣告之緩刑，已
    難收其預期之效果，而確有執行刑罰之必要，此與刑法第75
    條第1 項所定2 款要件有一具備，即毋庸再行審酌其他情狀
    ，應逕予撤銷緩刑之情形不同，先予敘明。
三、經查，受刑人甲○因犯偽造文書、侵占等案件，經本院以94
    年度訴字第2650號分別判處有期徒刑8 月、6 月，應執行有
    期徒刑1 年，緩刑4 年，於95年7 月5 日確定。詎受刑人於
    緩刑期內即97年7 月31日，故意再犯賭博罪，經臺灣桃園地
    方法院於98年6 月6 日以98年度桃簡字第95號判處罰金新臺
    幣5 千元，於98年7 月17日確定等情，有上揭刑事判決書2
    份、臺灣高等法院被告前案紀錄表1 份在卷足憑，是受刑人
    係於緩刑期內故意犯他罪，而在緩刑期內受罰金之宣告應無
    疑義。惟受刑人前所犯偽造文書等罪，犯後除就記憶模糊部
    分未能詳承犯行外，就起訴之犯行及責任並無推卸避咎，態
    度良好，並與被害人等達成還款之協議，且在分期清償中，
    始經本院予以宣告緩刑4 年，足見受刑人之惡性尚屬輕微；
    而其於緩刑期間內故意另犯前開賭博罪，固確未謹慎行事，
    然其犯罪動機、犯罪之情節及主觀犯意所顯現之惡性，尚非
    重大，方經檢察官聲請以簡易判決處刑，並由法院從輕判處
    前述罰金，亦難遽指此部分犯行犯罪情節重大，而有未能悔
    悟自新之表徵。再者，受刑人再犯案件與上開宣告緩刑案件
    ，2 案之犯罪型態、原因、侵害法益及社會危害程度並不相
    同，尚難僅因其後另犯賭博罪，即遽認已達無從期待其能悔
    改警惕，而有一再危害社會之疑慮。此外，聲請人並未再提
    出受刑人有何非將緩刑撤銷予以執行刑罰，否則即難收其預
    期效果之具體事證，是本件應認尚未達足認原宣告之緩刑難
    收其預期效果，致有須撤銷緩刑宣告，予以執行刑罰之必要
    程度。是以，本件聲請人聲請撤銷緩刑為無理由，應予駁回
    。
四、又按緩刑或假釋中之人犯，於本條例施行之日起，視為已依
    前項規定減其宣告刑，毋庸聲請裁定減刑。但經撤銷緩刑之
    宣告或假釋者，仍應依本條例規定聲請裁定減刑，中華民國
    九十六年罪犯減刑條例第2 條第2 項固定有明文。查受刑人
    因犯偽造文書等案件，經本院以94年度訴字第2650號判處應
    執行有期徒刑1 年，緩刑4 年，於95年7 月5 日確定在案，
    此有上開刑事判決及臺灣高等法院被告前案紀錄表各1 份在
    卷可稽，而受刑人上開緩刑之宣告既未經撤銷，揆諸前揭法
    條規定，聲請人聲請減刑、定應執行刑及宣告易科罰金之折
    算標準，於法即有未合，自應予駁回。
據上論斷，依刑事訴訟法第220 條，裁定如主文。
中    華    民    國    98    年    12    月    18    日
                    刑事第二庭  法  官  陳正偉
上列正本證明與原本無異。
如不服本裁定，應於裁定送達後五日內敘明抗告理由，向本院提
出抗告狀。
                                書記官  江文彬
中    華    民    國    98    年    12    月    18    日

司法院資訊處製作；財團法人民間司法改革基金會備份。
